最高法院刑事裁定　　　　　　　九十六年度台抗字第三七六號
抗　告　人　甲○○
上列抗告人因偽造有價證券案件，不服台灣高等法院台中分院中
華民國九十六年五月二十二日駁回聲請再審之裁定（九十六年度
聲再字第七一號），提起抗告，本院裁定如下：
    主  文
抗告駁回。
    理  由
本件原裁定以抗告人甲○○因偽造有價證券案件，對於原審法院
民國九十二年十月十六日，九十一年度上訴字第二○二七號確定
判決聲請再審，其聲請意旨略以：事實審法院應憑證據認定事實
，原確定判決採憑之證言即自訴人（第一商業銀行股份有限公司
大甲分行）之放款徵信人員蔡明鳳、鄭秀霞所為之證詞，係虛偽
不實之陳述，違背論理法則、經驗法則。又本案既係自訴人同意
抗告人在系爭支票上蓋用不同之印章，於有印鑑不符時，可以補
正而合法兌現之變通方式處理，自訴人應無受騙之虞，自不具被
害人資格，非可提起自訴。另原確定判決對於支票印鑑不符，經
銀行通知補正者既認定不構成偽造有價證券罪，足見補正兌現之
支票係合法，然何以對於抗告人所持有以第三人吳金池為發票人
之支票，經抗告人補正，改補蓋抗告人或大甲牧場之印章部分，
竟認抗告人構成偽造有價證券罪，顯然違背經驗法則及論理法則
，此乃新證據，爰依刑事訴訟法第四百二十條第一項第二款、第
六款規定，提起再審等語。原裁定以：有罪之判決確定後，有刑
事訴訟法第四百二十條第一項第二款所規定，原判決所憑之證言
已證明其為虛偽者，為受判決人之利益，固得聲請再審。惟依同
法條第二項規定，所謂已證明其為虛偽，係以經判決確定，或其
刑事訴訟不能開始或續行非因證據不足者為限，始得據以聲請再
審。又所謂有罪之判決確定後，因發現確實之新證據，必該證據
係於判決確定前因未經發現不及調查斟酌，至其後始行發現者而
言，若證據於判決前已經當事人提出或聲請調查，經原法院捨棄
不採者，即非該條所謂發現之證據，不得據為聲請再審之原因。
本件聲請意旨，雖主張證人蔡明鳳、鄭秀霞之證詞係屬虛偽，然
並未依前揭規定提出證人之證詞已經判決確定為虛偽，或其刑事
訴訟之不能開始或續行非因證據不足之證明，即與刑事訴訟法第
四百二十條第一項第二款、第二項所規定之要件不符（其聲請再
審之程序違背規定）。另抗告人利用其個人或大甲牧場名義向其
他銀行領取之空白支票，偽造第三人之名義予以簽發，佯稱係客
票，持向自訴人辦理票據貼現，致自訴人陷於錯誤將款項交付抗
告人，業經原確定判決在事實欄明白認定，並於理由內詳加說明
，自訴人自屬本件偽造有價證券犯行之被害人。抗告人雖稱自訴
人知情，非被害人，惟經調查結果，原確定判決既不予採信，聲
請意旨再事指摘自訴人非被害人，自不屬新證據。又抗告人如何
假冒第三人名義，偽造如原確定判決附表一、二所示之支票，持
向自訴人行使辦理票貼貸款，應成立偽造有價證券罪，亦已詳細
說明其所憑之證據及認定之理由，對於抗告人之辯解如何不可採
，復已逐一指駁。聲請意旨所稱，其以第三人名義簽發支票後，
經重新補蓋自己之印章及簽名，非屬偽造有價證券云云，並非刑
事訴訟法第四百二十條第一項第六款所謂發現確實之新證據，爰
駁回抗告人再審之聲請。抗告意旨略以：(一)、原裁定對於抗告人
所提出，原確定判決「事實錯誤」之指摘，認為非屬「發現新證
據」。但參酌三十二年抗字第一一三號判例意旨，所謂發現確實
之新證據，並非必須於判決確定後發現者為限。若原確定判決有
認定事實違背經驗法則、論理法則情形，即係「事實錯誤」之冤
枉判決。原審未調查抗告人聲請再審之理由及證據，率予駁回，
違背調查義務，且與前揭判例意旨不合。(二)、原確定判決，認定
事實錯誤，違背經驗法則、論理法則，實有再審之必要。(三)、本
件（原確定判決）「事實錯誤」十分明顯，原裁定拘泥於條文，
違法裁定，請撤銷原裁定，准予開始再審云云。惟查：有罪之判
決確定後，有刑事訴訟法第四百二十條第一項第二款所規定，原
判決所憑之證言已證明其為虛偽者，為受判決人之利益，固得聲
請再審。惟依同法條第二項規定，所謂「已證明其為虛偽者」，
以經判決確定，或其刑事訴訟不能開始或續行非因證據不足者為
限，始得聲請再審。又聲請再審，應以再審書狀敘述理由，附具
原判決之繕本及「證據」，提出於管轄法院為之。法院認為聲請
再審之程序違背規定者，應以裁定駁回之。同法第四百二十九條
、第四百三十三條，分別定有明文。抗告人雖主張證人蔡明鳳、
鄭秀霞之證詞係屬虛偽，然並未依前揭規定提出證人之證言已經
判決確定證明其為虛偽，或其刑事訴訟不能開始或續行非因證據
不足之「證據」，其聲請再審之程序違背規定（原裁定已說明此
部分聲請，與法條所規定之要件不符，但漏未記載其程序違背規
定，應予補正），自屬不應准許。至於所謂原確定判決認定事實
錯誤，違背經驗法則、論理法則，及自訴人非被害人云云。係以
自己之說詞，就原確定判決已說明及經捨棄不採之事項，重為事
實之爭執，顯非發現確實之新證據，要與刑事訴訟法第四百二十
條第一項第六款所規定得聲請再審之事由無涉。抗告意旨，仍執
陳詞，指摘原裁定不當，為無理由，應予駁回。
據上論結，應依刑事訴訟法第四百十二條，裁定如主文。
中　　華　　民　　國　九十六　年　　八　　月　 十六　 日
                      最高法院刑事第十庭
                          審判長法官  謝　俊　雄
                                法官  陳　世　雄
                                法官  魏　新　和
                                法官  吳　信　銘
                                法官  黃　一　鑫
      本件正本證明與原本無異
                                      書  記  官
中　　華　　民　　國　九十六　年　　八　　月　二十一　日
                                                      v
